【裁判字號】    99,台上,1761
【裁判日期】    990325
【裁判案由】    強盜
【裁判全文】
最高法院刑事判決            九十九年度台上字第一七六一號
上  訴  人  甲○○
選任辯護人  劉鴻基律師
上列上訴人因強盜案件，不服台灣高等法院台中分院中華民國九
十八年十二月三十日第二審判決（九十八年度上訴字第二一六三
號，起訴案號：台灣南投地方法院檢察署九十八年度偵字第二三
七六號），提起上訴，本院判決如下：
    主  文
上訴駁回。
    理  由
按刑事訴訟法第三百七十七條規定，上訴於第三審法院，非以判
決違背法令為理由，不得為之。是提起第三審上訴，應以原判決
違背法令為理由，係屬法定要件。如果上訴理由書狀並未依據卷
內訴訟資料，具體指摘原判決不適用何種法則或如何適用不當，
或所指摘原判決違法情事，顯與法律規定得為第三審上訴理由之
違法情形，不相適合時，均應認其上訴為違背法律上之程式，予
以駁回。本件原判決認定上訴人甲○○因缺錢花用，乃騎機車、
戴黑色墨鏡、口罩及安全帽，於凌晨二時許四處尋找犯案目標，
俟見在其前方有被害人傅阿蓮獨自騎機車，即尾隨並基於傷害及
意圖為自己不法所有之犯意，自後衝撞被害人機車，被害人被撞
倒地致前額及左右膝擦傷，上訴人見狀，迅速下車強行拉扯被害
人揹在身前之皮包（內有現金新台幣十一萬餘元、身分證及提款
卡等物），被害人雖用力拉住該皮包，惟仍不敵上訴人，且左手
肘於拉扯中又受擦傷，終於無法抗拒，任上訴人強取該皮包逃逸
，上訴人嗣因另犯竊盜經通緝到案時，向警自首本件犯行等情，
因予撤銷第一審科刑判決，改判依想像競合犯之例，從一重論處
上訴人刑法第三百二十八條第一項強盜罪刑，已敘明認定事實之
依據及憑以認定之理由。對於上訴人坦承犯案，惟否認有傷害故
意及強盜行為，辯稱：伊並未騎機車追撞被害人，而係被害人因
受驚嚇自行倒地，並於倒地後，皮包帶子斷裂，伊即乘其不備搶
奪該皮包，且皮包內僅有新台幣八萬餘元等語，原判決認為均不
足採信，亦依上訴人於警詢及偵查中之自白，被害人於偵審中明
確證述上開經過，卷附被害人受傷之診斷證明書、所騎機車及傷
勢等照片，並有被害人所收取之互助會款金額及繳交會款人數可
資彙算等項，詳加指駁說明。從形式上觀察，原判決並無違背法
令情事。上訴人上訴意旨徒憑己見，就卷內相同證據資料，自為
不同評價，仍謂其尚未致使被害人不能抗拒，所為不屬強盜云云
，自不足據以辨認原判決已具備違背法令之形式要件。再查上訴
人及其辯護人於原審未曾請求被害人提出互助會之會員名冊以供
調查，迄上訴法律審之本院始就此指摘原審有調查未盡之違法，
亦非依據卷內資料執為指摘之合法第三審上訴理由。又裁判上一
罪案件之重罪部分得提起第三審上訴，其輕罪部分雖不得上訴，
依審判不可分原則，第三審法院亦應併予審判，但以重罪部分之
上訴合法為前提，如該上訴為不合法，第三審法院既應從程序上
予以駁回，而無從為實體上判決，對於輕罪部分自無從適用審判
不可分原則，併為實體上審判。本件得提起第三審上訴之強盜部
分，依上所述，上訴人之上訴為不合法，應從程序上駁回，對於
屬刑事訴訟法第三百七十六條第一款案件，不得上訴第三審之刑
法第二百七十七條第一項傷害罪部分，自無從適用審判不可分原
則，併為實體上審判；此部分之上訴不合法，亦應駁回。
據上論結，應依刑事訴訟法第三百九十五條前段，判決如主文。
中    華    民    國  九十九  年    三    月  二十五  日
                      最高法院刑事第十庭
                          審判長法官  花  滿  堂
                                法官  黃  正  興
                                法官  陳  東  誥
                                法官  林  錦  芳
                                法官  洪  昌  宏
本件正本證明與原本無異
                                      書  記  官
中    華    民    國  九十九  年    三    月  二十九  日
                                                       s

司法院資訊處製作；財團法人民間司法改革基金會備份。
